臺灣臺中地方法院刑事判決　　　　　　 95年度交訴字第211號
公　訴　人　臺灣臺中地方法院檢察署檢察官
被　　　告　乙○○
被　　　告　丁○○
上列被告因公共危險等案件，經檢察官提起公訴（95年度偵字第
12120號），本院判決如下：
    主    文
乙○○因過失傷害人，處有期徒刑伍月。又駕駛動力交通工具，
致人受傷而逃逸，處有期徒刑壹年肆月。應執行有期徒刑壹年捌
月。
丁○○無罪。
    事   實
一、乙○○前因駕駛執照經註銷，為無駕駛執照之人，竟仍於民
    國95年5月18日23時37分許，於飲酒後，駕駛注意能力降低
    ，明知已無法安全駕駛動力交通工具（公共危險部分，未據
    檢察官提起公訴），猶自臺中縣大里市○○路○段之「紅姐
    卡拉OK」店，欲駕駛車號9051─NS號自小客車離去時，本應
    注意汽車起駛前應顯示方向燈，注意前後左右有無障礙或車
    輛行人，並應讓行進中之車輛行人優先通行及汽車倒車時應
    顯示倒車燈光或手勢後，謹慎緩慢後倒，並應注意其他車輛
    及行人，詎乙○○均未遵守前開規定，貿然自前開地點起駛
    倒車而出，不慎撞擊行駛在後方慢車道、由己○○所騎乘後
    載戊○○車號XE6─913號之重型機車，造成己○○人車倒地
    ，而騎乘車號UB9─900輕型機車跟隨在後之甲○○，亦因不
    及煞車閃避，與己○○之人車發生碰撞後亦連同機車倒地，
    且因前開撞擊力道猛烈，車號XE6─913號重型機車與後座乘
    客戊○○遭撞飛至外側快車道，適有丁○○駕駛車號009─
    GT號營業用大貨車，行駛在外側快車道，見狀緊急往左閃避
    ，惟仍因煞車不及，致前開大貨車右前保險桿及右前輪不慎
    與車號XE6─913號重型機車發生碰撞，右前輪並輾壓過戊○○之雙腳，己○○因此受有上嘴唇撕裂傷及身體多處擦傷之
    傷害，戊○○受有右大腿壓傷合併踝關節開放性脫臼、左足
    踝壓傷合併內踝關節開放性骨折之傷害，甲○○則受有左小
    腿擦傷、臀部挫傷之傷害。詎乙○○肇事後，對受傷之己○○、戊○○、甲○○竟未加以理會亦未施予任何救護，旋即
    開車逃離現場，幸丁○○目擊車禍經過，並記下呂清裕之小
    客車車車牌號碼，通知據報到場處理之員警後，始為警於翌
    日（即95年5月19日）上午8時許，在乙○○位於豐原市○○
    路293巷143號住處查獲，並於同日8時34分許，測得乙○○
    呼氣中酒精濃度為每公升0.37毫克。
二、案經己○○、戊○○、甲○○訴由臺中縣警察局霧峰分局報
    告臺灣臺中地方法院檢察署檢察官偵查起訴。
    理    由
壹、有罪部分：
一、訊據被告乙○○固對上開無照駕駛自小客車而發生過失傷害
    之犯罪事實坦承不諱，惟矢口否認有何肇事逃逸犯行，辯稱
    ：伊沒有逃逸云云，經查：
(一)、被告乙○○於95年5月18日23時37分許，自臺中縣大里市○○路○段之「紅姐卡拉OK」店，欲駕駛車號9051─NS號自小
    客車離去時，貿然自前開地點倒車而出路邊，不慎撞擊行駛
    在後方慢車道、由己○○所騎乘後載戊○○車號XE6─913號
    之重型機車，造成己○○人車倒地，而騎乘車號UB9─900輕
    型機車跟隨在後之甲○○，亦因不及煞車閃避，與己○○之
    人車發生碰撞後亦連同機車倒地，另車號XE6─913號重型機
    車與後座乘客戊○○遭撞飛至外側快車道，適遇丁○○駕駛
    車號009─GT號營業用大貨車，行駛在外側快車道，見狀不
    及煞車，致前開大貨車右前保險桿及右前輪不慎與車號XE6
    ─913號重型機車發生碰撞，右前輪並輾壓過戊○○之雙腳
    之事實，業據證人己○○於本院審理時證述：「當天我騎機
    車載戊○○，甲○○騎在我的後面，然後過了十字路口後，
    那裡有一間ＫＴＶ，我們騎過去時，就有一台車從ＫＴＶ那
    裡在我前面快速倒車，之後我就被自小客車撞到，他撞到我
    機車的前面，我的機車就滑到前面去，我人也跌倒，我的人
    與機車是分開倒下的，我後來要找戊○○時，他就在大貨車
    下面，我第一眼看到大貨車時，戊○○就已經在車下了，我
    跌倒後有聽到戊○○很小聲的喊說救我，我就起來要找戊○○，這段時間沒有很長。」等語（本院卷第315至第316頁）
    ，核與證人甲○○於本院審理時證述：「那天我騎戊○○的
    黃色機車，我騎在己○○的後面，己○○載戊○○，行經大
    里國光路肯德基十字路口後約200公尺，看到一台汽車他在
    我們前方快速後退，我是在機車道，我看到的時候，那台汽
    車已經撞到己○○的機車，導致己○○的機車飛出去，我因
    為要閃避來不及煞車而跌倒，那時我離己○○約有二台機車
    的距離，我的速度不快，時速約有四十公里，我們是等完紅
    燈之後才起步，後來，他撞倒後，戊○○在快速車道，就被
    一台聯結車輾過，那台自小客車撞到己○○後只停一下，沒
    有下車查看，就馬上開走，我跟己○○起來要找戊○○時，
    才發現她已經躺在聯結車下面，只是我沒有看到戊○○被撞
    的經過，己○○與我幾乎是同時倒地的，跌倒後我們馬上起
    身後，要去找戊○○，就發現戊○○在車下，這段時間很快
    ，我不確定有多久」、「（問：你倒下時，有無被機車壓住
    ？）我與己○○是倒在一起，我的機車與我一起滑行出去，
    我的機車剛好倒在我的旁邊，滑行時我有被我的機車壓住，
    己○○的機車已經滑到前面。」、「（問：你倒下是否因為
    撞到己○○的機車或者因為本身煞車不及而跌倒？）印象中
    是我看到他的機車滑出去，我煞車不及碰撞到她的機車後就
    跌倒。」等語大致相符（本院卷第314頁）。
(二)、又同案被告丁○○亦以證人身分於本院審理時結證稱：「（
    問：車禍前，你看到什麼情形？）就是二台機車在我前面，
    他們停在紅綠燈，我在他們後面，我們同向，他們在外側車
    道，我在中間車道，過了紅綠燈，我就慢速前進，速度約三
    十多公里，我車窗有打開，我有聽到女生的叫聲，但我沒有
    聽到碰撞的聲音，然後我的車子就被撞了，被撞後，我就緊
    急煞車，我還坐在駕駛座上，就看到自小客車從第三線道開
    走了，機車是倒在小客車的前面，案發當時，我是看著前面
    ，所以我沒有看到第三線道的狀況」、「第一部機車是被車
    子撞到後直接飛到我的車子前輪下，他們的機車碰到我的車
    子，然後機車就彈出去，之後，戊○○就被我車子的前輪壓
    過，乙○○的小客車是以九十度橫停在路邊夾在四、五部車
    子中間再倒車出來的，我是緊急煞車後下車後，有看到那家
    店的少爺站在乙○○原先停車位置的駕駛座旁邊抽煙，我還
    有跟那位少爺說，他肇事了，他要停下，怎麼跑掉，那個少
    爺也說，他應該要停下來，乙○○要走的時候，是繞過第一
    部機車倒地處離開，因為當時機車已經彈到那部小客車的前
    面。」等語（本院卷第317至第318頁）。
(三)、此外，復有臺中縣警察局道路交通事故現場圖、道路交通事
    故調查報告表(一)、(二)、(三)、車禍現場照片88張及臺中縣警察
    局道路交通事故當事人酒精測定紀錄表1紙在卷可參（警卷
    第29至第61頁、第64頁），依上可知，被告乙○○於飲酒後
    駕駛駕駛車號9051─NS號自路旁起步倒車而出時，不慎撞擊
    己○○所騎乘後載戊○○車號XE6─913號之重型機車，造成
    己○○人車倒地，而騎乘車號UB9─900輕型機車跟隨在後之
    甲○○，亦因不及煞車閃避，與己○○之人車發生碰撞後亦
    連同機車倒地之事實，堪可認定。
(四)、按汽車行車起駛前應顯示方向燈，注意前後左右有無障礙或
    車輛行人，並應讓行進中之車輛行人優先通行；汽車倒車時
    應顯示倒車燈光或手勢後，謹慎緩慢後倒，並應注意其他車
    輛及行人；汽車駕駛人飲用酒類後其吐氣所含酒精濃度超過
    每公升0.25毫克，不得駕車，道路交通安全規則第89條第1
    項第6款、第110條第1項第2款及第114條第2款分別定有明文
    。被告乙○○既為智識成熟之成年人，對於上開規定理應知
    之甚詳，於駕車時自應注意上開規定並確實遵守之，且依被
    告之智識能力及當時客觀情形復無不能注意之情事，乃被告
    於行車起步為倒車時，竟疏未遵守前開規定，致告訴人己○○反應不及，其所駕駛之機車因而與被告所駕之自小客車發
    生碰撞而肇事，跟隨在後之甲○○，亦因不及煞車閃避而遭
    撞擊倒地，被告之駕駛行為自有過失，至為灼然。另因本件
    車禍，致告訴人己○○受有上嘴唇撕裂傷及身體多處擦傷（
    兩首、下巴）之傷害，戊○○受有右大腿壓傷合併踝關節開
    放性脫臼、左足踝壓傷合併內踝關節開放性骨折之傷害，甲○○則受有左小腿擦傷、臀部挫傷之傷害，有財團法人仁愛
    綜合醫院出具之診斷證明書2紙及中國醫藥大學附設醫院診
    斷證明書1紙在卷可稽（警卷第68至第69頁、偵查卷第14頁
    ），足認被告乙○○未盡前開注意義務而肇事與告訴人己○○、戊○○、甲○○受傷間顯有相當因果關係自明。此外，
    臺灣省車輛行車事故覆議鑑定委員會就本件車禍發生原因，
    亦認被告乙○○有前開肇事因素，有該會96年4月4日府覆議
    字第0966200836號函在卷可佐（本院卷第90至第92頁），是
    被告乙○○過失傷害之犯行應足認定。
(五)、次者，參酌前開證人證述及臺中縣警察局道路交通事故現場
    圖所載，己○○所騎乘之XE6─913號重型機車及後座乘客戊○○均遭撞飛往外側快車道，可知當時撞擊力道甚大，被告
    乙○○豈有不知已肇事之理？復佐以被告乙○○於警詢中自
    承其倒車完成後，以為碰撞消防栓或是障礙物等語（警卷第
    4 至第5頁），足認被告乙○○倒車後知悉發生碰撞一事至
    明，顯見其明知其已發生碰撞肇事，竟未下車察看前開告訴
    人是否受傷，另萌生逃逸避責之意，逕行駕駛前開自小客車
    逃離現場，亦據告訴人己○○、甲○○指訴甚明，核與證人
    即同案被告丁○○證述情節相合，堪認被告確有肇事逃逸之
    犯意甚明。
(六)、綜上所述，本件事證已臻明確，被告乙○○過失傷害及肇事
    逃逸犯行洵堪認定，應予依法論科。
二、論罪科刑：
(一)、按行為後法律有變更者，適用行為時之法律。但行為後之法
    律有利於行為人者，適用最有利於行為人之法律，刑法第2
    條第1項定有明文，茲因本件論罪科刑所適用刑法業於民國
    94年2月2日以華總一義字第09400014901號令修正公布，並
    自95年7月1日起施行，法律有下列變更，爰比較新舊法如下
    ：
１、關於法定刑罰金刑部分，修正後刑法第33條第5款規定「罰
    金：新臺幣一千元以上，以百元計算之」，與修正前刑法第
    33條第5款規定「罰金：一元以上」不同。比較新舊法結果
    ，以舊法較有利於被告，故依刑法第2條第1項前段規定，本
    案關於刑法第284條第1項之法定刑罰金部分，自應適用行為
    時之法律即修正前刑法第33條第5款規定決定其罰金部分之
    法定刑。
２、關於定應執行刑之規定，修正後刑法第51條第5款規定：「
    數罪併罰，分別宣告其罪之刑，依下列各款定其應執行者：
    ．．五、宣告多數有期徒刑者，於各刑中之最長期以上，各
    刑合併之刑期以下，定其刑期。但不得逾30年。」，較修正
    前刑法同條款規定：「數罪併罰，分別宣告其罪之刑，依左
    列各款定其應執行者：五、宣告多數有期徒刑者，於各刑中
    之最長期以上，各刑合併之刑期以下，定其刑期。但不得逾
    20年。」，對行為人不利，故依刑法第2條第1項前段之規定
    ，適用修正前刑法第51條第5款之規定。
３、綜上所述，經本院綜合比較結果，修正後刑法之規定並非較
    有利於被告，參酌修正後刑法第2條第1項前段、但書規定之
    「從舊從輕」原則，本案應適用修正前前揭刑法規定為法條
    適用之依據。
(二)、核被告乙○○所為，係犯刑法第284條第1項前段之過失傷害
    罪及同法第185條之4之肇事致人受傷而逃逸罪。被告乙○○
    以一個過失行為，同時造成告訴人己○○、戊○○、甲○○
    受傷之結果，為同種想像競合犯，應從一重處斷（按被告行
    為後，刑法第55條關於想像競合之規定已修正為：「一行為
    而觸犯數罪名者，從一重處斷。但不得科以較輕罪名所定最
    輕本刑以下之刑。」與修正前：「一行為而觸犯數罪名者，
    從一重處斷。」之規定相較，修正後關於想像競合之規定雖
    增加但書之限制，但對本件被告而言，不論新法、舊法，均
    構成想像競和犯，上述修正內容，對於被告並無「有利或不
    利」之影響，依最高法院95年度第21次刑事庭會議決議，應
    逕用裁判時法。）其所犯上開二罪，犯意各別，罪名互異，
    應予分論併罰。又被告乙○○無駕駛執照及酒醉駕車駕車，
    致告訴人受傷，就過失傷害部分，應依道路交通管理處罰條
    例第86條第1項規定，加重其刑至2分之1。公訴意旨認被告
    乙○○前開過失傷害部分係犯刑法第284條第2項之業務過失
    傷害罪，容有誤會，惟起訴之社會基本事實既屬同一，此部
    分起訴法條應予變更。另公訴意旨漏未敘及被告乙○○無駕
    駛執照及酒醉駕車駕車，致告訴人等受傷，應依道路交通管
    理處罰條例第86條第1項規定，加重其刑至2分之1，容有未
    洽，應予敘明。爰審酌被告乙○○無駕駛執照及酒醉後，仍
    駕駛汽車，過失程度非輕，並造成告訴人己○○、戊○○、
    甲○○受傷，告訴人所受傷勢非輕，且未予下車救助，旋即
    駕車逃逸，迄今未與告訴人達成和解，及其犯後僅坦承部分
    犯行等一切情狀，分別量處如主文所示之刑並定應執行刑。
貳、無罪部分：
一、公訴意旨略以：被告丁○○均為貨車司機，駕駛為其主要業
    務，為從事駕駛業務之人，被告乙○○於民國95年5月18日
    晚上，前往臺中縣大里市○○路○段之「紅姐卡拉OK」店消
    費，於同日23時37分許，駕駛車號9051-NS號自小客車正欲
    離去時，在大里市○○路南下車道過大里路20公尺處，竟快
    速倒車行駛，疏未注意後方來車，致撞擊己○○所騎乘其後
    並搭載戊○○之車號XE6-913號重型機車，造成己○○之機
    車因此打滑至車道中央，適同一時、地，丁○○駕駛車號00
    9-GT號營業用大貨車，亦疏未注意車前狀況，致煞車不及而
    撞擊己○○所騎乘並搭載戊○○之前開已倒地之車號XE6─
    913號重型機車，並輾壓過戊○○之雙腳，而騎乘車號UB9─
    900輕型機車跟隨在後之甲○○，亦因閃躲不及撞上車號XE6
    ─913重型機車，己○○、戊○○、甲○○3人均因此人車倒
    地，致己○○受有上嘴唇撕裂傷及身體多處擦傷之傷害；戊○○受有右大腿壓傷合併踝關節開放性脫臼、左足踝壓傷合
    併內踝關節開放性骨折之傷害；甲○○則受有左小腿擦傷、
    臀部挫傷之傷害，因認被告丁○○涉犯刑法第284條第2項之
    業務過失傷害罪等語。
二、按犯罪事實應依證據認定之，無證據不得認定其犯罪事實，
    又不能證明被告犯罪者，應諭知無罪之判決，刑事訴訟法第
    154 條第2 項、第301 條第1 項分別定有明文。而認定犯罪
    事實應憑積極證據，倘積極證據不足以為不利於被告事實之
    認定時，即應為有利被告之認定，更不必有何有利之證據，
    最高法院30年上字第816 號判例可資參照，所謂「積極證據
    足以為不利被告事實之認定」，依據最高法院76年台上字第
    4986號判例意旨，係指據為訴訟上證明之全盤證據資料，在
    客觀上已達於通常一般之人均不致於有所懷疑，而得確信被
    告確曾犯罪之程度；若未達到此一程度，而有合理懷疑之存
    在時，即無從為被告有罪之確信，最高法院40年台上字第86
    號判例亦足參照。次按刑法第284條第2項所規範之業務過失
    傷害罪，其過失犯罪行為之不法不只在於結果發生之原因，
    且尚在於結果乃基於違反注意要求或注意義務所造成者，若
    行為人以一般注意義務之要求，保持客觀必要之注意，而構
    成要件該當結果仍會發生者，則此結果即係客觀不可避免，
    而無結果不法，行為人即因之不成立過失犯。
三、公訴人認被告涉犯業務過失傷害罪嫌，係以告訴人己○○、
    戊○○、甲○○於偵查中之指訴，及酒精濃度測定單、酒測
    觀察紀錄表、道路交通事故調查報告表、現場圖各1份、現
    場照片19張，以及財團法人仁愛綜合醫院出具之診斷證明書
    2紙、中國醫藥大學附設醫院診斷證明書1紙為其論罪依據。
    訊據被告丁○○固不否認有於前開時、地，駕駛前開大貨車
    ，其右前輪及右保險桿不慎與車號XE6─913號重型機車發生
    碰撞，右前輪並輾壓過戊○○之雙腳之情事，惟堅詞否認有
    何過失行為，辯稱：伊當時是正常開車，XE6─913號重型機
    車是被乙○○所駕之小客車撞到後，機車跟人從伊右邊撞過
    來，伊緊急煞車還是撞到，伊沒有過失等語，經查：
(一)、本件車禍發生之前，被告丁○○係行駛於外側快車道，而被
    害人己○○所騎乘並附載戊○○之車號XE6-913號重型機車
    係行駛於慢車道，告訴人己○○所騎乘之前開機車遭被告乙○○發生碰撞後，前開機車與告訴人戊○○遭撞飛至外側快
    車道一情，業經證人己○○、甲○○證述詳前，且與被告丁○○所述情節相符。而前開機車刮地痕起始點與大貨車輾壓
    過告訴人戊○○之雙腳起始處，直線距離為1.9公尺，此後
    該大貨車即往左偏移，有臺中縣警察局道路交通事故現場圖
    在卷可參（警卷第29頁），佐以證人己○○、甲○○前開所
    述可知，車號XE6-913號重型機車遭被告乙○○撞擊後，機
    車及甲○○於瞬間即遭碰撞至外側快車道，被告丁○○見狀
    已採取緊急閃避措施將大貨車往左偏移，惟仍不幸輾壓過告
    訴人戊○○之雙腳，則被告丁○○於此駕駛過程中，係正常
    行駛於外側快車道上，且當時亦係綠燈後方起步不久，車速
    非快，見有其他人車進入其所行駛之車道後，亦緊急閃避，
    其既已採取必要之預防措施，並已遵守相當之注意義務，惟
    仍不幸發生前開傷害之結果，自難課以其負業務過失傷害責
    任。
(二)、另被告丁○○飲酒後吐氣所含酒精成分每公升達0.28毫克，
    有臺中縣警察局道路交通事故當事人酒精測定紀錄表1紙可
    參（警卷第64頁），雖可能降低被告丁○○安全駕駛之能力
    ，惟於前開情形，任何未飲酒之駕駛人，遇上述情形而採取
    相當之預防措施，客觀上均可能發生前開結果，則被告雖飲
    酒駕車，惟仍遵守各項交通規則，未違反注意義務，當不得
    僅以酒後駕車為其過失型態之認定，從而，即難以其飲酒後
    吐氣所含酒精成分每公升達0.28毫克遽認其應負過失傷害之
    責。此外，臺灣省車輛行車事故覆議鑑定委員會就本件車禍
    發生原因，亦認被告丁○○無肇事因素，有該會96年4月4日
    府覆議字第0966200836號函在卷可佐（本院卷第90至第92頁
    ）。從而，被告丁○○酒後駕車縱有違行政規定而當令其負
    行政法上之責任，仍難以此遽課與其刑法上之刑事過失責任
    。
(三)、再者，告訴人己○○係遭被告乙○○駕車碰撞，而倒地受有
    上嘴唇撕裂傷及身體多處擦傷之傷害，甲○○則因騎乘車號
    UB9
    ─900輕型機車跟隨在後，亦因不及煞車閃避，與己○○之
    人車發生碰撞後亦連同機車倒地，受有左小腿擦傷、臀部挫
    傷之傷害，亦詳如前述，則其等2人之傷勢均與被告丁○○
    之駕駛行為無關，公訴意旨就此部分亦認被告丁○○應負業
    務過失傷害之責，尚嫌速斷。
(四)、綜上所述，告訴人戊○○雖係因被告丁○○所駕車輛右前輪
    輾壓雙腳而生傷害之結果，惟尚難認被告丁○○就本件車禍
    之發生有何違反注意義務之過失，公訴意旨就被告涉犯業務
    過失傷害罪嫌所提出之證據，仍未達通常一般人均不致有所
    懷疑，而得確信其為真實之程度，依前開說明，自不得為被
    告丁○○有罪之認定。此外，復查無其他積極證據足資證明
    被告丁○○有何公訴意旨所指業務過失傷害犯行，自屬不能
    證明被告丁○○犯罪，應為被告丁○○無罪之諭知。
據上論斷，應依刑事訴訟法第299條第1項前段、第300條、第301
條第1項，刑法第185條之4、第284條第1項前段、第55條、修正
前刑法第33條第5款、修正前刑法第51條第5款，罰金罰鍰提高標
準條例第1條前段，道路交通管理處罰條例第86條第1項，判決如
主文。
本案經檢察官丙○○到庭執行職務。
中　　華　　民　　國　　96　　年　　7 　　月　　13　　日
                  交通法庭    審判長法  官   林宜民
                                    法  官   林學晴
                                    法  官   柯雅惠
上正本證明與原本無異。
如不服本判決，應於送達後十日內向本院提出上訴狀（須附繕
本），上訴於台灣高等法院台中分院。
                                    書記官   鍾小屏
中　　華　　民　　國　　96　　年　　7 　　月　　13　　日
附錄法條：
刑法第185條之4：
駕駛動力交通工具肇事，致人死傷而逃逸者，處六月以上五年以
下有期徒刑。
刑法第284條：
因過失傷害人者，處六月以下有期徒刑、拘役或五百元以下罰金
，致重傷者，處一年以下有期徒刑、拘役或五百元以下罰金。
